【裁判字號】    98,重訴,17
【裁判日期】    990122
【裁判案由】    違反毒品危害防制條例等
【裁判全文】
臺灣屏東地方法院刑事裁定              98年度重訴字第17號
公  訴  人  臺灣屏東地方法院檢察署檢察官
被      告  乙○○
選任辯護人  周春米律師
上列被告因違反毒品危害防制條例等案件，經檢察官提起公訴（
98年度偵字第3789、4428、4698、4827、5180、6021、6022號）
，前經本院為延長羈押裁定，因被告不服提起抗告，經臺灣高等
法院高雄分院以99年度抗字第11號裁定撤銷發回後，本院更為裁
定如下：
    主  文
乙○○自民國九十八年十二月二十四日起延長羈押貳月。
    理  由
一、被告乙○○因違反毒品危害防制條例等案件，前經本院認其
    犯罪嫌疑重大，且所犯為最輕本刑5 年以上有期徒刑之罪，
    而有羈押之必要，爰依刑事訴訟法第101 條第1 項第3 款，
    於98年9 月24日裁定羈押。
二、按司法院釋字第665 號解釋謂刑事訴訟法第101 條第1 項第
    3 款規定，於被告犯該款規定之罪，犯罪嫌疑重大，且有相
    當理由認有逃亡、湮滅、偽造、變造證據或勾串共犯或證人
    之虞，非予羈押，顯難進行追訴、審判或執行者，得羈押之
    ；於此範圍內，該條款規定符合憲法第23條之比例原則，與
    憲法第8 條保障人民身體自由、第16條保障人民訴訟權之意
    旨，尚無牴觸，惟倘單以犯重罪作為羈押要件，除可能背離
    羈押應係不得已之最後手段性外，對被告武器平等和充分防
    禦權行使之限制，亦有違背比例原則之虞，更因無異刑罰之
    預先執行，違背無罪推定原則所禁止對未經判決有罪確定之
    被告執行刑罰，及禁止僅憑犯罪嫌疑就施予被告類似刑罰措
    施之精神。考諸上揭第3 款規定之法理，實係因被告所犯為
    死刑、無期徒刑或最輕本刑5 年以上有期徒刑之罪，可以預
    期將受重刑宣判，其為規避刑罰執行而妨礙追訴、審判程序
    進行之可能性增加，國家刑罰權有難以實現之危險，是為防
    免其實際發生，在此維持重大社會秩序及增進重大公共利益
    限度內，乃具有正當性。從而，基於憲法保障人民身體自由
    之意旨，被告犯上開重罪條款且嫌疑重大者，仍應有相當理
    由認為其有逃亡、湮滅、偽造、變造證據或勾串共犯或證人
    等之虞，法院斟酌命被告具保、責付或限制住居等侵害較小
    之手段，均不足以確保追訴、審判或執行程序之順利進行，
    此際予以羈押，方堪稱係屬維持刑事司法權有效行使之最後
    必要手段。是被告縱然符合上揭第3 款之羈押事由，法官仍
    須就犯罪嫌疑是否重大、有無羈押必要、有無不得羈押之情
    形予以審酌（最高法院98年度台抗字第668 、703 號裁定意
    旨參照）。
三、經查：
（一）關於重罪嫌疑重大乙節：本件被告乙○○因違反毒品危害
      防制條例第4 條第2 項及槍砲彈藥刀械管制條例第8 條第
      1 項、第4 項、第12條第1 項、第4 項、第13條第4 項等
      罪，現在本院審理中，其就被訴犯罪事實全數自白不諱，
      核與證人丁○○、甲○○、張祐生、丙○○、林鎮陽、林
      沛璇、徐政雄證述情節一致，並有扣案第二級毒品甲基安
      非他命、空夾鏈袋、藥鏟、電子磅秤、行動電話、SIM 卡
      、鋼管槍、手槍、制式子彈、制式霰彈、非制式子彈、金
      屬槍管、監聽譯文、毒品檢驗報告、槍彈檢驗報告等件可
      資佐證，是被告乙○○所涉前開犯罪之嫌疑重大當屬無疑
      ，且販毒、販槍部分均係最輕本刑5 年以上有期徒刑之重
      罪，自有刑事訴訟法第101 條第1 項第3 款之羈押事由。
（二）關於羈押之必要性乙節：本件被告乙○○乃被訴十餘次之
      販賣第二級毒品，復有一次之販賣非制式槍枝犯行，是其
      雖於現在坦承全部罪行，然因該等罪名之最輕本刑皆為5
      年以上有期徒刑，於十餘罪併罰後遭到判處重刑、需受長
      期監禁之可能性甚高，衡諸一般常情，未來極有逃匿以規
      避審判程序進行及刑罰執行之虞，且此畏於重刑執行之情
      ，殊無可能因具保、責付或限制住居等手段而防免，自有
      繼續執行羈押之必要。另酌被告乙○○販賣毒品部分，其
      於98年5 、6 月間密集進行十餘次販毒交易，並有與同案
      被告丁○○、甲○○共同販賣之情，徵諸販賣毒品設有嚴
      刑峻法乃眾所皆知，被告乙○○竟置若罔顧而屢屢販毒、
      頻率頗高，更有夥同友儕從事販毒交易之情況，衡此犯行
      態樣，顯見其漠視毒品流通所戕害他人陷於毒癮之弊而率
      然販毒，無疑有一再遂行販賣毒品犯行、加害社會大眾之
      虞；復觀被告乙○○販賣槍枝部分，乃造成槍枝非法流通
      ，增加社會潛在危險，佐以其別有寄藏槍彈暨主要組成零
      件等犯罪事實，足示被告乙○○參與槍枝交易、身懷槍彈
      習以為常，同見此之犯罪情節嚴重、有再犯傾向，亦屬對
      人民生命、身體法益之重大危害，若無有效之拘束，實添
      於社會安寧之極高風險；據此，為防免被告乙○○販毒、
      販槍之潛在危害性繼續發生，導致國家刑罰權之實效性大
      打折扣，於此維持重大社會秩序及增進重大公共利益限度
      內，審酌比例原則及必要性原則，益徵執行羈押之必要性
      ，尚無從因具保、責付或限制住居等手段替代。
（三）綜合上述，本院以被告乙○○之羈押原因仍然存在，並有
      繼續羈押之必要，又無何法定不得羈押之情形，應自98年
      12月24日起，再延長羈押2 月。
四、依刑事訴訟法第108 條第1 項，裁定如主文。
中    華    民    國    99    年    1     月    22    日
                  刑事第四庭  審判長法  官  莊鎮遠
                                    法  官  李謀榮
                                    法  官  江振源
以上正本證明與原本無異
如不服本裁定，應於收受送達後5 日內向本院提出抗告書狀敘述
抗告之理由，抗告於臺灣高等法院高雄分院。
中    華    民    國    99    年    1     月    22    日
                                    書記官  潘豐益

司法院資訊處製作；財團法人民間司法改革基金會備份。
